臺灣臺中地方法院刑事判決　　　　　　　96年度易字第5059號
公　訴　人　臺灣臺中地方法院檢察署檢察官
被　　　告　乙○○
上列被告因偽造文書案件，經檢察官提起公訴（96年度偵字第
20742號），本院判決如下：
    主    文
乙○○行使從事業務之人，明知為不實之事項，而登載於其業務
上作成之文書，足以生損害於公眾及他人，處有期徒刑參月，如
易科罰金，以銀元參佰元即新臺幣玖佰元折算壹日。減為有期徒
刑壹月又拾伍日，如易科罰金，以銀元參佰元即新臺幣玖佰元折
算壹日。
    犯罪事實
一、乙○○係設於臺中縣后里鄉○○村○○路25之3號1樓「九皇
    托運行」之負責人，並以製作其員工各類所得扣繳暨免扣繳
    憑單及「九皇托運行」營利事業所得稅結算申報書為其附隨
    業務，為從事業務之人。其明知甲○○於民國92年間，並未
    在「九皇托運行」任職及支薪，依法不得申報甲○○之薪資
    支出，竟基於行使業務上登載不實文書之犯意，於93年5月
    間，製作「九皇托運行」92年度各類所得扣繳暨免扣繳憑單
    ，虛偽登載甲○○於92年度向「九皇托運行」支領薪資所得
    新臺幣（下同）19萬8000元之不實事項，並據而做成92年度
    該公司營利事業所得稅結算網路申報總表，於93年5月28日
    向財政部臺灣省中區國稅局臺中縣分局申報該公司營利事業
    所得稅而行使，足以生損害於稅捐機關核課稅捐之正確性及
    甲○○本人。然因「九皇托運行」該年度若剔除甲○○薪資
    支出19萬8000元，經核定所得額仍虧損，未生逃漏稅捐之結
    果。
二、案經甲○○訴由臺灣嘉義地方法院檢察署呈請臺灣高等法院
    檢察署令轉臺灣臺中地方法院檢察署檢察官偵查起訴。
    理    由
一、訊據被告乙○○於本院審理時坦承不諱，核與證人即被害人
    甲○○於偵查中所證述之情節相符，並有「九皇托運行」營
    業登記資料公示查詢、甲○○92年度綜合所得稅核定通知書
    、甲○○財政部臺灣省南區國稅局嘉義縣分局92年度所得稅
    核定稅額繳款書、甲○○於92年間在聖志企業有限公司及嘉
    賢鋼構企業社任職時之各類所得稅扣繳暨免扣繳憑單、財政
    部臺灣省中區國稅局臺中縣分局96年8月23日中區國稅中縣
    一字第0960034541號函及附件之財政部臺灣省中區國稅局92
    年度綜合所得稅BAN給付清單、92年度營利事業所得稅結算
    網路申報總表、被告虛報甲○○92年度薪資之各類所得稅扣
    繳暨免扣繳憑單各乙份在卷可參，足見被告自白確與事實相
    符。本件事證明確，被告犯行洵堪認定，應予依法論科。
二、新舊法比較：被告行為後，刑法業於94年1月7日修正，同年
    2月2日公布，於95年7月1日施行。按行為後法律有變更者，
    適用行為時之法律，但行為後之法律有利於行為人者，適用
    最有利於行為人之法律，現行刑法第2條第1項訂有明文。此
    條規定乃與刑法第1條罪刑法定主義契合，而貫徹法律禁止
    溯及既往原則，係規範行為後法律變更所生新舊法律比較適
    用之準據法，是刑法第2條本身雖經修正，但刑法第2條既屬
    適用法律之準據法，本身尚無比較新舊法之問題，應一律適
    用裁判時之現行刑法第2條規定，以決定適用之刑罰法律，
    先予敘明。又刑法第216條、第215條之行使業務登載不實文
    書罪，法定刑得科銀元500元以下罰金，依修正後刑法施行
    法增訂第1條之1：「中華民國九十四年一月七日刑法修正施
    行後，刑法分則編所定罰金之貨幣單位為新臺幣。九十四年
    一月七日刑法修正時，刑法分則編未修正之條文定有罰金者
    ，自九十四年一月七日刑法修正施行後，就其所定數額提高
    為三十倍。但七十二年六月二十六日至九十四年一月七日新
    增或修正之條文，就其所定數額提高為三倍」及刑法第三十
    三條第五款修正為：「主刑之種類如下：五、罰金：新臺幣
    一千元以上，以百元計算之」等規定觀之，依修正後之法律
    ，前開行使業務登載不實文書罪所得科處之罰金刑最高為新
    臺幣1萬5000 元、最低為新臺幣1000元，然依被告行為時之
    刑罰法律，即罰金罰鍰提高標準條例第1條前段規定之提高
    倍數10倍及修正前刑法第33條第5款規定之罰金最低額1元計
    算，則前開行使業務登載不實文書罪所得科處之罰金最高為
    銀元5000元，最低額均為銀元10元，若換算為新臺幣，最高
    額雖與新法均同為新臺幣1萬5000元，然最低額均僅為新臺
    幣30元。因此，比較上述修正前、後之刑罰法律，自以被告
    行為時關於科處罰金刑之法律較有利於被告。
三、被告為「九皇托運行」之負責人，負責製作其員工各類所得
    扣繳暨免扣繳憑單及「九皇托運行」營利事業所得稅結算申
    報書，為從事業務之人，其於前揭業務上所掌之「九皇托運
    行」92年度各類所得扣繳暨免扣繳憑單，虛偽登載被害人甲
    ○○於92年度向「九皇托運行」支領薪資所得19萬8000元之
    不實事項，並據而做成92年度該公司營利事業所得稅結算網
    路申報總表，於93年5月28日向財政部臺灣省中區國稅局臺
    中縣分局申報該公司營利事業所得稅而行使，足以生損害於
    稅捐機關核課稅捐之正確性及被害人甲○○，是核其所為，
    係犯刑法第216條、第215條之行使業務上登載不實文書罪。
    被告於業務上文書為不實之登載後持以行使，其登載不實之
    低度行為為行使之高度行為所吸收，不另論罪。爰審酌被告
    身為負責人，竟為私利以未在該行號任職之人報稅，然實際
    上未有逃漏稅捐，犯後坦承犯行，態度良好等一切情狀，量
    處如主文所示之刑，並諭知易科罰金之折算標準（按刑法第
    41條第1項前段規定，於94年1月7日修正、95年7月1日施行
    前之規定為：「犯最重本刑為五年以下有期徒刑以下之刑之
    罪，而受六個月以下有期徒刑或拘役之宣告，因身體、教育
    、職業、家庭之關係或其他正當事由，執行顯有困難者，得
    以一元以上三元以下折算一日，易科罰金。」；又被告行為
    時之易科罰金折算標準，修正前罰金罰鍰提高標準條例第2
    條（現已刪除）規定，就其原定數額提高為100倍折算1日，
    則本件被告行為時之易科罰金折算標準，應以銀元100元、
    200元、300元折算1日，經折算為新臺幣後，應以新臺幣300
    元、600元、900元折算為1日。修正施行後之規定則為：「
    犯最重本刑為五年以下有期徒刑以下之刑之罪，而受六個月
    以下有期徒刑或拘役之宣告者，得以新臺幣一千元、二千元
    或三千元折算一日，易科罰金。」比較修正前後之易科罰金
    折算標準，以被告行為時關於易科罰金之規定，較有利於被
    告，自應依適用被告行為時之舊法，依修正前刑法第41條第
    1項前段、修正前罰金罰鍰提高標準條例第2條之規定，諭知
    易科罰金之折算標準，附此敘明）。又被告犯罪之時間係在
    96年4月24日以前，合於中華民國九十六年罪犯減刑條例第2
    條第1項第3款之減刑條件，爰減其宣告刑如主文所示之刑，
    併諭知易科罰金之折算標準，以示懲儆。
據上論斷，應依刑事訴訟法第299條第1項前段、第284條之1，刑
法第2條第1項前段、第216條、第215條、（修正前）第41條第1
項前段，，罰金罰鍰提高標準條例第1條前段、（修正前）第2條
，現行法規所定貨幣單位折算新臺幣條例第2條，中華民國九十
六年罪犯減刑條例第2條第1項第3款、第7條、第9條，判決如主
文。
中　　華　　民　　國　　96　　年　　11　　月　　23　　日
                        臺灣臺中地方法院刑事第五庭
                            法  官  劉麗瑛
上正本證明與原本無異。
如不服本判決，應於收受送達後10日內向本院提出上訴書狀（應
敘述具體理由並附繕本）。
上訴書狀如未敘述理由，應於上訴期間屆滿後20日內補提理由書
於本院。
                                書記官  王玟
中　　華　　民　　國　　96　　年　　11　　月　　16　　日
附錄論罪科刑法條
刑法第216條
行使第 210 條至第 215 條之文書者，依偽造、變造文書或登載
不實事項或使登載不實事項之規定處斷。
刑法第215條
從事業務之人，明知為不實之事項，而登載於其業務上作成之文
書，足以生損害於公眾或他人者，處3年以下有期徒刑、拘役或5
百元以下罰金。
